【裁判字號】    88,易,1314
【裁判日期】    890201
【裁判案由】    妨害公務等
【裁判全文】
臺灣嘉義地方法院刑事判決                        八十八年度易字第一三一四號
    公  訴  人  臺灣嘉義地方法院檢察署檢察官
    被      告  乙○○
                丙○○
                甲○○
右列被告因妨害公務案件，經檢察官提起公訴（八十八年度偵字第六五九０號），本
院判決如左：
    主  文
乙○○、丙○○、甲○○共同對於公務員依法執行職務時，施強暴，乙○○處有期徒
刑陸月，丙○○、甲○○各處有期徒刑伍月，如易科罰金，均以佰元折算壹日。
    事  實
一、緣嘉義市政府於民國八十八年九月七日下午「市民有約」時間，因受理民眾陳情
    嘉義市○○里○○街一０七巷二三號違建遲未拆除乙案，遂於指派工務局技正兼
    聯合發包中心主任戊○○於同日下午，前往現場勘查是有妨害交通影響火災逃生
    之情形，賴員於是日下午五時四十五分許至現場勘查後，發現該市○○街一○七
    巷雖為二三號之磚木造平房所阻，然該建物後面情形不明，乃有加以暸解之必要
    ，遂經由乙○○、丙○○、甲○○在嘉義市東區芳草里草地尾三九號住處附近之
    「惠元宮」廟前進入前開平房後側，勘查後循原路返回時，見該廟前之出入口路
    面噴有「敬告私地公路自  1997 5 月 1 日起依法依理拒絕（保護產權被侵占）
    請見諒地主於 1997 4 月 11 日」之紅漆字樣，惟賴員見該出入口路面鋪設柏油
    且有市○○設○○路燈，並為該市草地尾四七之六至四七之十一號等六戶房屋之
    唯一出入口，應屬既成道路，乃查明之必要，遂加以拍照。乙○○、丙○○、甲○○見狀即上前質問賴員為何拍照及進入其所有之上開土地，雖賴員胸前佩掛嘉
    義市政府識別證並表明身分，且向乙○○等三人說明既成道路，如涉及私地應循
    司法途徑解決，詎乙○○、丙○○、甲○○三人非但不予理會，仍基於共同犯意
    之聯絡，將依法執行勘查違建公務之戊○○圍住，並強拉戊○○之相機及衣服，
    對之施強暴。嗣戊○○呼救無人相應後，始逃離現場而報警查獲上情。
二、案經嘉義市警察局第二分局報請臺灣嘉義地方法院檢察署檢察官偵查起訴。
    理  由
一、訊據被告乙○○、丙○○、甲○○均矢口否認右揭犯行，均辯稱：當時係下班時
    間，且市政府並無通知其等要勘查違建，戊○○雖有表明係市政府主任，但其等
    請戊○○出示身分證件，但他不要，就想離開．．．其等沒有拉破他的衣服，也
    沒有拉他的相機．．．其等只是想暸解他拍照之動機，又雙方在派出所即握手言
    和，詎事後賴員又報警處理，顯係受人利用云云。惟查，右揭事實業據被害人戊○○迭於偵審中指述：當時伊看到道路上噴有「私人土地禁入」之紅漆，因是既
    成道路，伊就想拍照，乙○○就拉扯伊，伊向其表明身份，胸前也有掛識別證，
    但乙○○還是拉扯伊，其妻丙○○、子甲○○也過來拉扯伊，限制伊離開，伊確
    定其等三人皆有動手，並扯破伊之衣服，伊向其等表明身份三次，其等還是不聽
    等情綦詳，核與證人即警員丁○○於本院勘驗時證稱：到場時戊○○之衣服已破
    ，．．當時戊○○有佩帶識別證等語相符，並經本院至現場勘驗結果，位於惠元
    宮左前側之既成巷道之地面確有紅色噴漆，內容為：「敬告私地公路自1997 5月
    1 日起依法依理拒絕（保護產權被侵占）請見諒地主於1997 4月11日」等情，有
    本院八十八年十二月十五日勘驗筆錄可稽；此外，並有嘉義市政府八十八年九月
    十七日八八府工土字第七一一二五號函、戊○○之報告書、被害報告單及該被扯
    破衣服之照片附卷可稽。另參以被告乙○○、丙○○亦自承：戊○○當時有說他
    是工務局主任，是市政府來取締違建，亦有說明他是在照違建等語，顯見被告等
    人已明知戊○○之身份及所執行之公務，惟仍對依法執行勘查違建公務之戊○○
    加以施暴。從而，其等上開所辯，顯係事後卸責之詞，不足採信。本件事證明確
    ，被告三人之犯行均應堪以認定。
二、按刑法第一百三十五條第一項之罪，以對於公務員依法執行職務時施強暴脅迫為
    要件。此之所謂施強暴，不以對於公務員之身體直接實施暴力為限，凡以公務員
    為目標，而對物或對他人施暴力，其結果影響及於公務員之執行職務者，亦屬之
    （最高法院八十四年度台非字第三三三號判決參照）。查被告三人於上開時地施
    強暴，不但對於依法執行職務之公務員，亦有及於物（衣服、相機），其結果當
    然影響及於公務員之執行職務，核渠等三人所為，均犯有刑法第一百三十五條第
    一項之對公務員依法執行公務時，施強暴罪。又渠等對於上開妨害公務犯行之實
    施，彼此間互有犯意聯絡及行為分擔，均為共同正犯。爰審酌被告三人之素行尚
    稱良好、犯罪之動機係懷疑他人有意占用其私人土地、行為之手段、擅自對執行
    公務之人員施以暴力、漠視公權力，及任意臆測公務員執行職務之動機，心態可
    議，暨及犯罪後矢口否認，態度不佳等一切情狀，各量處如主文所示之刑，並均
    諭知易科罰金之折算標準，以示懲儆。
據上論斷，應依刑事訴訟法第二百九十九條第一項前段，刑法第二十八條、第一百三
十五條第一項、第四十一條，罰金罰鍰提高標準條例第一條前段、第二條，判決如主
文。
本案經檢察官廖家陽到庭執行職務
中      華      民      國    八十九    年      二      月       一     日
                                  臺灣嘉義地方法院刑事第二庭
                                      法  官  楊  力  進
右正本證明與原本無異。
如不服本判決，應於判決送達後十日內向本院提出上訴狀( 應附繕本 )。
中      華      民      國    八十九    年      二      月       二     日
                                      書記官  李  文  政
附錄：刑法第一百三十五條第一項：對於公務員依法執行職務時，施強暴脅迫者，
      處三年以下有期徒刑、拘役或三百元以下罰金。


司法院資訊處製作；財團法人民間司法改革基金會備份。
